臺灣板橋地方法院刑事判決　　　　　　　　 96年度易字第9號
公　訴　人　臺灣板橋地方法院檢察署檢察官
被　　　告　甲○○
　　　　　　　　　　（另案於臺灣宜蘭監獄執行中）
上列被告因贓物案件，經檢察官提起公訴（95年度偵字第7923號
），本院判決如下：
    主  文
甲○○無罪。
    理  由
一、公訴意旨略以：被告甲○○基於收受贓物之犯意，明知姓名
    年籍不詳之成年男子所交付發票人展福精密科技有限公司（
    下稱展福公司）、票號VQ0000000 號、發票日民國94年10月
    20日、面額新臺幣（下同）1 萬8 千元之支票（下稱系爭支
    票）1 紙，係展福公司於94年1 月10日（起訴書誤載為1 月
    12日），在臺北縣三重市○○○路560 巷6 號之1 所失竊之
    贓物，竟於不詳時間，加以收受，並於94年10月21日12時許
    ，持向華南商業銀行北三重分行提示，因認被告涉犯刑法第
    349 條第1 項之收受贓物罪嫌。
二、按犯罪事實應依證據認定之，無證據不得認定犯罪事實；不
    能證明被告犯罪者，應諭知無罪之判決，刑事訴訟法第154
    條第2 項、第301 條第1 項分別定有明文。認定不利於被告
    之事實，須依積極證據，苟積極證據不足為不利於被告事實
    之認定時，即應為有利於被告之認定，更不必有何有利之證
    據；認定犯罪事實所憑之證據，雖不以直接證據為限，間接
    證據亦包括在內，然而無論直接或間接證據，其為訴訟上之
    證明，須於通常一般之人均不致有所懷疑，而得確信其為真
    實之程度者，始得據為有罪之認定，倘其證明尚未達到此一
    程度，而有合理之懷疑存在時，事實審法院復已就其心證上
    理由予以闡述，敘明其如何無從為有罪之確信，因而為無罪
    之判決，尚不得任意指為違法，最高法院著有30年度上字第
    816 號、76年度台上字第4986號判例可參。又刑法收受贓物
    罪之成立，必以行為人主觀上對其所收受之物係他人實施財
    產犯罪所得之物有所認識，並進而收受，始具收受贓物之故
    意，如不能證明行為人有贓物認識，雖予以收受，仍不得以
    收受贓物罪相繩。
三、本件公訴人認被告甲○○涉犯收受贓物罪嫌，無非以被告之
    供述、證人即展福公司代表人乙○之證述、遺失票據申報書
    、票據掛失止付通知書、支票及退票理由單、掛失止付票據
    提示人資料查報表等影本各1 件為其主要論據。訊據被告固
    坦承其曾於94年10月間，在臺北縣三重市○○路某處，收受
    系爭支票1 紙，嗣於94年10月21日12時許，持向華南商業銀
    行北三重分行提示，惟堅決否認有何收受贓物犯行，辯稱：
    系爭支票是友人丙○○所交付，作為償還丙○○之母親積欠
    伊債務之用，伊於收受時，不知系爭支票之來路不明等語。
四、經查：系爭支票1 紙為被害人展福公司於94年1 月10日中午
    在臺北縣三重市○○○路560 巷6 號之1 遭不詳之人竊取，
    展福公司代表人乙○旋於同日下午前往辦理掛失止付手續等
    情，業據證人乙○於警詢及檢察官偵訊時證述明確，並有遺
    失票據申報書、票據掛失止付通知書、支票及退票理由單等
    影本各1 件附卷可稽，是系爭支票乃他人實施財產犯罪所得
    之贓物，固然甚為明確。惟被告以上揭情詞置辯，則本件主
    要爭點，厥在：被告收受系爭支票之時，其主觀上對於該紙
    支票為來路不明之贓物，是否已有認識？查被告於到案接受
    檢察官偵訊時，自始即辯稱系爭支票是友人所交付（見偵卷
    第67頁），嗣於本院審理期間輾轉查得該位友人之真實姓名
    為丙○○，並詳稱丙○○之母親與伊相識，曾向伊借款2 萬
    多元，丙○○交付系爭支票之目的，係為其母親償還債務等
    語（見本院卷第42、43頁）。而丙○○確實有向被告交付系
    爭支票1 紙，以償還丙○○之母親積欠被告之債務乙節，此
    據證人丙○○到庭證明屬實（見本院卷第95至97頁）。按支
    票為流通證券，於一般社會交易上廣泛作為付款工具，故持
    第三人簽發之支票（即俗稱之「客票」）交付償債，乃甚為
    常見之事，縱令該支票係屬來路不明之贓物，於無證據足認
    收受人於收受時已有認識者外，洵難輕率論以收受贓物罪責
    ，否則無異以司法判決抑制票據流通機能，而有危害市場交
    易秩序之虞。本件被告既已清楚交待其取得系爭支票之來源
    ，並據證人丙○○證述屬實，且互核渠二人之說詞，就雙方
    收付支票原因之主要情節亦大致相符，堪認被告係於一般正
    常交易之情形下收受系爭支票無訛，故被告所辯伊不知系爭
    支票之來路不明等語，衡情應可採信。參以被告當時係以自
    己帳戶向金融機構提示系爭支票，此觀掛失止付票據提示人
    資料查報表影本1 件所載甚明，益徵被告確無贓物故意，始
    無懼檢警機關循線追緝，而以自己真實資料提示付款。雖就
    若干交易細節，被告前後所供與證人丙○○所述略有相歧，
    顯係時間久遠記憶淡忘或錯誤所致，經本院審酌後，認不能
    一概推翻被告辯詞之可信度，更不能據以減免公訴人應提出
    證據證明被告主觀上有贓物故意之舉證責任。
五、綜上所述，本件被告所辯應可採信，依公訴人所提全部證據
    ，尚不足為被告犯收受贓物罪之證明，仍有合理懷疑之存在
    ，依「罪證有疑，利於被告」原則，不能僅以推測或擬制之
    方法，為被告有罪之認定。此外，復查無其他證據足資證明
    被告確有公訴人所指之收受贓物犯行，揆諸首開說明，公訴
    人既不能證明被告犯罪，應依法為被告無罪之諭知，以昭審
    慎。
六、至於丙○○取得系爭支票之過程是否正當，其有無涉及竊盜
    或贓物罪嫌，應由檢察官另行依法處理，附此敘明。
據上論斷，應依刑事訴訟法第301 條第1 項，判決如主文。
本件經檢察官沈志成到庭執行職務。
中　　華　　民　　國　　96　　年　　5 　　月　　17　　日
                  刑事第十五庭  審判長法　官　陳鴻清
                                    　法　官　劉安榕
                                    　法　官　朱嘉川
以上正本證明與原本無異。
如不服本判決，應於判決送達後10日內，向本院提出上訴狀。
                                      書記官　陳聖儒
中　　華　　民　　國　　96　　年　　5 　　月　　28　　日
